臺灣士林地方法院刑事判決　　　　　　　100年度訴字第236號
公　訴　人　臺灣士林地方法院檢察署檢察官
被　　　告　柳李杰
　　　　　　洪子賢
共　　　同
選任辯護人　李銘洲律師
　　　　　湯其瑋律師
上列被告等因恐嚇取財等案件，經檢察官提起公訴（100 年度偵
字第3139號），本院判決如下：
    主    文
柳李杰共同意圖營利，聚眾賭博，處有期徒刑肆月。又共同意圖
為自己不法之所有，以恐嚇使人將本人之物交付，處有期徒刑捌
月。又共同以其他非法方法剝奪人之行動自由，處有期徒刑陸月
。又共同意圖為自己不法之所有，以恐嚇使人將本人之物交付，
處有期徒刑壹年。應執行有期徒刑貳年肆月。
洪子賢共同以其他非法方法剝奪人之行動自由，處有期徒刑陸月
。又共同意圖為自己不法之所有，以恐嚇使人將本人之物交付，
處有期徒刑壹年。應執行有期徒刑壹年肆月。
柳李杰、洪子賢其餘被訴傷害部分，均公訴不受理。
    犯罪事實
一、柳李杰自民國98年間某日起，向某真實姓名年籍不詳綽號「
    偉成」之成年人取得網址為http：//ts8888.net/ 網站之帳
    號HF6182及密碼aaa888後，即共同基於反覆實施意圖營利供
    給賭博場所、聚眾賭博之犯意聯絡，提供上開帳號、密碼予
    張正憲（現改名為張守承）使用，使張正憲得以電腦連接上
    揭可供公眾上網登入之網站，而以美國NBA 籃球運動賽事結
    果為賭博標的，就比賽隊伍之輸贏、讓分結果，以新臺幣（
    下同）100 元至3 萬元不等之金額下注，每次電腦下注賭盤
    額度上限為10萬元，再以一定之賠率計算賭金，而以此方式
    於上揭公開網站下注，凡押中者可獲取彩金，如未押中則所
    繳交之賭資悉歸「偉成」及柳李杰所有。張正憲因未簽中而
    積欠柳李杰14萬2,500 元賭債。
二、柳李杰為催討前揭債務，竟夥同真實姓名年籍均不詳之成年
    男子，共同基於意圖為自己不法所有之犯意聯絡，於99年1
    月10日20時許，由柳李杰與張正憲約在臺北市○○○路○ 段
    附近之全聯社，要求張正憲上車後，該名男子恫嚇張正憲應
    雙倍返還積欠賭債，否則不讓張正憲下車離去，使張正憲心
    生畏懼，而同意清償雙倍債務後，始搭載張正憲回原處並讓
    其離去。於翌（11）日23時許，柳李杰撥打電話聯繫張正憲
    ，邀約張正憲在臺北市○○○路上之某萊爾富便利商店前，
    並揚言若不前來將向張正憲父親催討債務，張正憲為免父親
    擔心，遂依約前往，張正憲抵達後，不疑有他，先依指示上
    車並坐在右後座，詎柳李杰與真實姓名年籍均不詳之成年男
    子3 名，共同基於剝奪他人行動自由及接續上開意圖為自己
    不法所有之犯意聯絡，其中1 名男子從左側壓制張正憲，並
    自張正憲褲內取出行動電話，以此強暴方式，妨害張正憲行
    使權利，張正憲央求讓其離去，惟柳李杰等人竟以加害張正
    憲之生命、身體之事，向張正憲恫稱：「你死定了！昨天叫
    你拿錢出來，都沒有拿出來，我們不會再被你騙了，現在要
    帶你去汽車旅館，要做好心理準備，叫你家人來，否則要給
    你難看！」等語，並喝命張正憲不得離去，張正憲見對方人
    多勢眾、心生畏懼，遭此脅迫，不敢抗拒，而被剝奪行動自
    由。柳李杰駕駛搭載張正憲之車輛持續控制張正憲之自由，
    迨抵達新北市○○區○○路與板南路之汽車旅館後，先喝令
    並強拉張正憲下車，復以若不簽發本票、借據，就不用想回
    家等言詞恐嚇危害張正憲自由之脅迫方式，持續恐嚇張正憲
    ，張正憲心生畏懼，僅得依其等所囑簽發票號CH0000000 、
    CH0000000 、CH0000000 、CH0000000 、CH0000000 之票面
    金額各5 萬元，合計金額為30萬元之本票共5 紙及借據1 紙
    交柳李杰收執。柳李杰取得上開本票及借據後，遂帶張正憲
    搭乘計程車返回上址之萊爾富便利商店，並將強取之行動電
    話交還予張正憲。
三、於同年月12日15時56分許，柳李杰持門號0000000000號行動
    電話傳送內容為：「今天最少準備8 萬，7 點以前給我，講
    完電話打給我！馬上！」等語之簡訊予張正憲後，多次撥打
    電話要求張正憲出面返還債務，並告知若不返還便向家人催
    討等情，張正憲遂先向友人商借現金5 萬元後，前往臺北市
    ○○○路衣蝶百貨樓下之麥當勞與柳李杰會面，柳李杰向張
    正憲誆稱可向其地下錢莊友人借款以清償債務，使張正憲誤
    以為真，由柳李杰帶同張正憲至臺北市○○區○○路424 巷
    39號1 樓全聯社超市，未久車牌號碼不詳之福斯黑色車輛及
    喜美休旅車即抵達該處，柳李杰遂命張正憲搭上喜美休旅車
    ，詎柳李杰、綽號「猴子」之洪子賢及其他真實姓名年籍均
    不詳之成年男子共10人，共同基於傷害、剝奪他人行動自由
    之犯意聯絡，由柳李杰及另名男子分坐張正憲兩側，由柳李
    杰搜刮張正憲身上現金4 萬8,000 元及行動電話，以此強暴
    方式，妨害張正憲行使其權利，坐於副駕駛座之男子則以加
    害生命、身體之事，向張正憲恫稱：「你死定了！我們老大
    出門了！」等語，迨抵達臺北市萬華區之華中橋下，柳李杰
    喝命張正憲下車，並將其強拉至某男子前，該名男子質問張
    正憲何以不拿錢出來，並以休旅車車燈照射張正憲，張正憲
    遂央求該名男子釋放之，惟在場另名男子卻揚言要處置張正
    憲並給他死，該名質問張正憲之男子先以拳頭毆打張正憲臉
    部，洪子賢及其他8 名不詳男子旋分持木棍、甩棍、石頭毆
    打張正憲四肢、身體及頭部多處，使張正憲受有頭部外傷、
    上背及四肢多處挫傷等傷害（傷害部分，張正憲嗣於本院言
    詞辯論終結前已撤回告訴，由本院另為不受理判決，詳下述
    之），再由2 名男子拖拉已受傷之張正憲上車，並將之帶往
    某處之河堤籃球場旁，復將之拖下車，上開等人基於意圖為
    自己不法所有之犯意聯絡，喝命張正憲撥打電話予其父張柯
    明，並於電話中以加害張正憲生命之事，向張柯明恫嚇：需
    支付30萬元，否則要給張正憲死等語，其餘在場男子亦在旁
    附和：「錢不要了！要給他死！」等語，使張柯明心生畏懼
    ，而央求洪子賢：「你們只是要錢而已，請將我兒子帶回來
    ！」等語，柳李杰等人隨即搭載張正憲前往張柯明設在臺北
    市士林區○○○路○ 段180 號之佛具店，柳李杰先與某男子
    帶流血受傷之張正憲進入店中，張正憲之母見狀旋帶張正憲
    就診，柳李杰向張柯明陳述張正憲賭博輸錢過程並要求還債
    ，張柯明表示要找可以作主的人來解決債務問題，洪子賢隨
    後即從門外進入店內，並向張柯明表明他們是兄弟、不講道
    理且一定要拿到錢等語，使張柯明心生畏懼而簽發票號AD00
    00000 、AD 0000000、AD0000000 、AD0000000 、AD000000
    0 號票面金額各5 萬元，總計為25萬元之支票5 紙予洪子賢
    ，並由洪子賢在「支出金額及期票登記」簿冊上簽立「洪子
    賢」署名後，柳李杰再返還先前張正憲簽發前揭之本票5 紙
    及借據1 張，柳李杰、洪子賢等人始行離去。
四、案經張正憲告訴及臺北市政府警察局士林分局報告臺灣士林
    地方法院檢察署檢察官偵查起訴。
    理    由
壹、有罪部分：
一、證據能力：
  (一)依刑事訴訟法第159 條之1 第2 項規定，被告以外之人於偵
    查中向檢察官所為之陳述，除顯有不可信之情況者外，得為
    證據。查證人張正憲、張柯明、張家郁於檢察官偵查中以證
    人身分所為之陳述，均經依法具結，被告及辯護人並未曾提
    及檢察官在偵查時有不法取供之情形，且未釋明上開供述有
    何「顯有不可信之情況」之情形，依本案卷證，綜合訊問時
    之外部情況，為形式上之觀察或調查，並未見有何非出於其
    真意而為供述、或違法取供之情事，並無顯有不可信之情況
    ，依前述說明，自具有證據能力。
  (二)按被告以外之人於審判外之陳述，雖不符刑事訴訟法第159
    條之1 至之4 之規定，而經當事人於審判程序同意作為證據
    ，法院審酌該言詞陳述或書面陳述作成時之情況，認為適當
    者，亦得為證據。又當事人、代理人或辯護人於法院調查證
    據時，知有同法第159 條第1 項不得為證據之情形，而未於
    言詞辯論終結前聲明異議者，視為有前項之同意，同法第15
    9 條之5 定有明文。查本案證人張正憲、張柯明於警詢之證
    述，及其餘具有傳聞性質之書面證據資料，均為被告以外之
    人審判外之陳述而屬傳聞證據，檢察官及被告於本院準備程
    序對於前述證人於警詢之證述及其他相關具傳聞性質之證據
    資料之證據能力，均未表示爭執，且迄於言詞辯論終結前，
    檢察官、被告、辯護人均未聲明異議。本院審酌渠等陳述及
    相關證據資料作成時之情況，核無違法取證或其他瑕疵，認
    為以之作為證據為適當，上開證人於審判外之陳述及其他具
    傳聞性質之相關證據資料，自得做為證據。
二、認定犯罪事實所憑之證據及理由：
  (一)犯罪事實一部分：
  1.被告柳李杰於本院準備程序中供稱：伊承認有簽賭，於98年
    時，在林森北路的網咖，認識年約25歲綽號偉成之男子提供
    網站帳號與密碼，就是偵卷第97頁簡訊照片上面的密碼aaa8
    88，伊就將這個密碼帳號給證人張正憲，簽賭的錢是一個禮
    拜結一次帳，以輸贏的金額，把現金在網咖交給偉成，這個
    遊戲每一注的金錢最多3 萬元，最少一次100 元等語（見本
    院卷第19頁背面），核與證人張正憲於警詢中證稱：伊與被
    告柳李杰有賭債的關係，賭債係因伊與被告柳李杰簽賭NBA
    職籃，伊欠柳李杰共14萬2,500 元整，但被告柳李杰卻要跟
    伊收30萬元現金，柳李杰於98年12月間向伊推銷美國NBA 籃
    球電腦簽賭，伊從那時開始上網下注被告柳李杰給伊NBA 籃
    球電腦賭盤，被告柳李杰並給伊賭盤網站的網址（ts8888.n
    et）、帳戶HF6182、密碼讓伊簽賭下注，被告柳李杰給伊的
    下注額度是每天10萬元，每次下注至少3 萬元以上（贏3 萬
    元，實拿2 萬8,500 元），而自98年12月起至99年1 月9 日
    止，伊於該帳號內共輸14萬2,500 元，該帳號內下注輸贏的
    金錢，均向被告柳李杰繳交或由其收款，伊沒有在該帳號內
    與其他人接頭或聯絡，被告柳李杰是唯一與伊交易的人，伊
    也未曾聽他說他需要向誰負責，被告柳李杰均以行動電話門
    號0000000000號向伊催款及告訴伊有關下注的問題等語；於
    偵查中證稱：98年12月初在士林區的家裡上網下注美國NBA
    籃球電腦簽賭網址（ts8888.net），這個網址是被告柳李杰
    給伊的，伊因為賭輸欠被告柳李杰賭債14萬元，被告柳李杰
    是該網站的負責人，負責跟伊收錢，因為伊賭輸，被告柳李
    杰負責跟伊要等語明確（見偵卷第21頁、第24頁、第25頁、
    第67頁），另觀之證人張正憲所持用行動電話接收被告柳李
    杰所持用門號0000000000號行動電話於98年12月25日所發送
    之簡訊內容為：「網址ts8888. net 帳HF6182密aaa888」等
    文，再於99年1 月12日傳送之簡訊內容為：「今天最少要準
    備8 萬7 點以前給我，講完電話打給我！馬上！」等語，有
    上開2 則簡訊翻拍照片4 幀在卷可證（見偵卷第97頁、第98
    頁），被告柳李杰與偉成共同經營職棒簽賭網站之事實，應
    可認定。
  2.被告柳李杰辯稱：伊係與證人張正憲合資去簽賭，伊沒有意
    圖營利經營賭博網站云云。然查：被告柳李杰如何交付帳號
    、密碼及向證人張正憲收取賭資，業經證人張正憲證述明確
    ，並經本院認定如上，且被告柳李杰於本院審理中自承申請
    賭博網站之帳號、密碼並無任何資格限制（見本院卷第43頁
    ），倘證人張正憲欲利用該賭博網站下注簽賭，以證人張正
    憲名義自行申請1 組帳號、密碼即可，被告柳李杰無須與證
    人張正憲共用同組帳號、密碼而令其承擔證人張正憲積欠高
    額賭資之風險，被告柳李杰所辯，已違常情。又若該帳號密
    碼為被告柳李杰及證人張正憲所共用，何以自始均由被告柳
    李杰向證人張正憲接洽並催討、收取賭資，且證人張正憲贏
    3 萬元卻僅取得2 萬8,500 元，再者，被告柳李杰於本院準
    備程序中已明確供稱：無法證明有交付現金給偉成，因為伊
    已經沒有在簽賭了，所有的資料都在網站上，伊無法證明伊
    答辯等語（見本院卷第19頁反面），被告柳李杰空言否認，
    難以憑採。
  (二)犯罪事實二、三部分：
    被告柳李杰固坦言於99年1 月10日、11日、12日有與告訴人
    碰面，告訴人簽立借據及簽發本票，並在證人張柯明之店內
    取得證人張柯明所簽發之面額總計25萬元之支票5 紙，被告
    洪子賢則坦言於99年1 月12日前往證人張柯明之店內，並在
    支出金額及期票登記上簽名，然均矢口否認有何恐嚇取財、
    妨害自由等犯行，被告柳李杰辯稱：當時僅係協商債務，伊
    沒有不准告訴人離開云云，被告洪子賢則辯稱：伊因當天跟
    被告柳李杰有約，當時被告柳李杰在忙，所以伊才會前往證
    人張柯明之店內云云。經查：
  1.被告柳李杰、洪子賢上開犯行，業經證人即告訴人張正憲於
    警詢中指稱：於99年1 月10日20時許，在臺北市士林區○○
    ○路○ 段188 號前，被告柳李杰押伊上車至延平北路7 段8
    號河堤上叫伊還他錢，這次並無打伊。第二次是在99年1 月
    11日22時30分許，我們約好在重慶北路4 段那邊談事情，結
    果被告柳李杰就說要去喝茶聊天，叫伊上車，一上車就有3
    個人，其中被告柳李杰之名字年籍均不詳朋友就勾住伊脖子
    、搶走伊手機、限制伊行動，結果帶伊到新北市○○區○○
    路上的某一間汽車旅館，逼伊下車強押至房間裡並強迫伊簽
    本票，簽完後被告柳李杰就帶至原先見面的地方，並把手機
    還伊。第三次是在99年1 月12日19時30分許，在萬華區○○
    ○路柳李杰和同夥共9 人，駕駛兩部車，1 部是本田黑色休
    旅車，另1 部是福斯黑色的轎車，並強押伊上車，開至華中
    橋下的河堤某處，強押伊下車，並把伊身上的手機與現金4
    萬8,000 元拿走，這時候被告柳李杰與其同夥9 人手上各持
    鐵棍和大石頭將伊打至昏迷，過沒多久後伊被叫起來，當伊
    清醒時已經在車上，又把伊押下車，地點一樣是在華中橋下
    的河堤某處，逼伊打電話給證人即伊父張柯明，當電話撥通
    後，他們將伊手上手機搶走，直接與證人張柯明對話，在電
    話中恐嚇證人張柯明說今晚需拿出現金30萬元，否則伊將被
    斷手斷腳，證人張柯明在被恐嚇之情況下，直接約被告柳李
    杰到士林區○○○路○ 段180 號1 樓之店內，到達後對方進
    入店內，向證人張柯明恐嚇要30萬元現金，但因證人張柯明
    之現金不足，無法給被告柳李杰，對方就恐嚇證人張柯明說
    沒有現金就開支票，證人張柯明因害怕而開了5 張支票給對
    方，票號是AD0000000 、AD 0000000、AD0000000 、AD0000
    000 、AD0000000 共5 張，各5 萬元等語；於偵查中結證稱
    ：被告柳李杰99年1 月10日20時許在延平北路5 段全聯社外
    面叫伊上車，伊上車後，被告柳李杰跟他朋友恐嚇伊說因為
    差了14萬拖延到，要伊雙倍返還，左邊有1 人拉住伊，扣住
    伊左手，坐副駕駛座的人叫伊左邊的人直接伸手進來伊褲子
    右後口袋，將手機拿走，被告柳李杰的朋友坐副駕駛座的那
    個人，恐嚇伊若不給雙倍的錢就不讓伊下車，當時他們車上
    有3 人，且車門上鎖，當下伊害怕，伊只好說好，第二天99
    年1 月11日晚上11點多，被告柳李杰打電話叫伊出去，伊係
    自願上車，伊坐右後座，左邊有一個人拉住伊，扣住伊手，
    限制伊行動，架著伊左手，坐副駕駛座的人叫伊左邊的人直
    接伸手進來伊褲子右後口袋，將手機拿走，被告柳李杰當時
    開車，路上一直嚇伊，說伊死定了，昨天叫伊拿錢出來，都
    沒有拿出來，之後載伊到中和區○○路及板南路的汽車旅館
    ，車子開進車庫，叫伊下車，伊因害怕不下車，但坐伊左邊
    之人，強拉伊右手下車，伊當時有反抗說不要，後來他們3
    人一起從車庫硬拉伊至房內，之後要伊坐在椅子上，開始恐
    嚇說，如果現在不簽本票及借據，就不用想回家，伊為了要
    保命，且害怕會沒有命，伊才順他們的意思，簽立票號CH00
    00000 、CH0000000 、CH0000000 、CH0000000 、CH000000
    0 之本票、借據30萬元，且有蓋手印，都是當日簽的，於同
    年月12日晚上7 點多，被告柳李杰傳了1 則簡訊到伊手機，
    內容是：「今天最少要準備8 萬，7 點以前給我，講完電話
    馬上打給我，馬上」，伊因害怕，就跟朋友借了5 萬元，騎
    機車至相約之南京東路衣蝶百貨樓下麥當勞，到了之後他叫
    伊騎機車載他去跟一位他認識放高利貸的朋友見面，伊騎機
    車載他到他所指定的地方，在萬華萬大路1 間美廉社超市外
    面，我們就在外面等他的朋友，後來看到1 部喜美休旅車開
    到伊面前叫伊上車，他們要載伊去見放高利貸的朋友，上車
    後，伊身上4 萬8,000 元現金跟手機遭被告柳李杰搜出，伊
    無法反抗，伊怕一動會有危險，當下就開車載伊到華中橋下
    ，四處都沒有路燈，到了後，被告柳李杰叫伊下車，並拉至
    他朋友面前，他朋友問為什麼錢拿不出來，且用休旅車的車
    燈照伊，伊很害怕便就跟那個人拜託，求他載伊回去，伊再
    將錢給他，那個男子的朋友要他處置伊，說要給伊死，那個
    男子就一拳打伊嘴，當下很混亂，後面8 個男生就衝過來打
    伊，當時有看到木棍、甩棍打伊左右腳，滑板是打伊背，被
    告洪子賢用木棍打伊腳及手，打完後叫伊上車，當時伊已全
    身軟掉無法走，是被2 人架上車，車子再開到附近的河堤籃
    球場旁，那邊應該是停車場，被告柳李杰的朋友拉伊下車，
    之後他們叫伊打證人張柯明手機，當伊撥通後，伊就告訴證
    人張柯明伊在哪裡被打，伊手機拿給柳李杰所指的老大跟證
    人張柯明在電話裡面談判，當時伊聽到他們談話的過程，說
    到要證人張柯明將現金30萬元帶去西門町捷運站某號出口，
    當時其他人在旁邊叫說錢不要了，給他死，且那個講電話的
    人說，錢不如不要了，要給伊死，伊當時聽到就求他們，要
    他們不要再押走，之後伊上車，車子就開到證人張柯明所經
    營的店面，被告柳李杰跟其中1 人帶伊下車陪走至店內，當
    時伊父母親、大姊張家郁當場看到就很驚慌，因為伊的脖子
    都是血，證人張柯明簽發票號AD0000000 、AD0000000 、AD
    0000000 、AD0000000 、AD0000000 、面額各5 萬元之支票
    5 紙等語（見偵卷第20頁、第21頁、第67頁至第70頁），經
    核其前後陳述一致而無矛盾，可信度甚高。被告柳李杰因催
    討告訴人所積欠之賭債，業已剝奪告訴人之行動自由，其欲
    迫使被害人還債，然於知悉告訴人未能順利取得償債之現款
    時，衡諸常情，必將怒由心生，豈肯放由告訴人甘心，是告
    訴人指證，被告柳李杰於99年1 月10日、11日在車上及汽車
    旅館出言恫嚇，及於99年1 月12日恫嚇證人張柯明，並宣稱
    要讓告訴人死等情，既符常情，應非告訴人編造而來，而屬
    事實無誤。
  2.因證人張柯明以行動電話要求被告等將告訴人帶至位在臺北
    市○○○路○ 段180 號1 樓之店內，未久被告等即帶同臉色
    慘白、身上多處擦挫傷之告訴人出現在店內，亦經證人張柯
    明於警詢、偵查中及證人張家郁於偵查中結證屬實（見偵卷
    第29頁至第31頁、第77頁、第78頁、第106 頁至第104 頁）
    。又告訴人因遭被告柳李杰、洪子賢毆打，而受有頭部外傷
    、上背及四肢多處擦挫傷，並於99年1 月12日23時23分許前
    往行政院國軍退除役官兵輔導委員會臺北榮民總醫院（下稱
    榮總）急診，有榮總診斷證明書、急診病歷資料各1 份附卷
    足憑（見偵卷第52頁至第55頁），此外並有告訴人所簽立之
    借據1 紙、面額共計30萬元之本票、支出金額及期票登記各
    5 紙及簡訊翻拍照片2 幀可資佐證（見偵卷第41頁至第48頁
    、第76頁），由被告等人於99年1 月12日藉由告訴人之行動
    電話而與證人張柯明聯繫償債事宜，益徵99年1 月12日告訴
    人自由仍受被告等人之控制，且猶迫使證人張柯明代告訴人
    償還債務，亦屬明確。
  3.證人張家郁於偵查中結證稱：於99年1 月12日當天伊剛好回
    娘家，伊接到告訴人打到店裡面的電話說要找證人張柯明，
    伊聽到證人張柯明跟對方說要他們將告訴人帶回來，之後過
    了約30分鐘，對方就開車帶告訴人回來，被告柳李杰及其朋
    友2 人用手抓著告訴人從店右邊進來，當時伊看到告訴人衣
    服、外套都是血，頭部也有血漬，告訴人臉色慘白，伊母親
    看到就很緊張，被告柳李杰跟他朋友就坐在辦公桌前面，證
    人張柯明就跟他們理論這些事情，後來伊母親媽要帶告訴人
    去醫院，告訴人很緊張，手在發抖，也不敢動等語（見偵卷
    第107 頁），本案告訴人係因證人張柯明要求被告柳李杰將
    其帶回店內，方得前往就醫，倘告訴人未遭被告等剝奪行動
    自由，告訴人當時本身尚有持用行動電話，其當可自行使用
    該行動電話向外報警求援，甚或自行離開現場，殊無向證人
    張柯明求援後，遭被告等人挾制返回店內方得前往就醫，且
    告訴人返回店內，仍因害怕而臉色慘白及顫抖不已，業經證
    人張家郁證述如上，可知告訴人先前遭被告等以暴力方式剝
    奪行動自由甚明，被告柳李杰辯稱未限制告訴人行動自由，
    實無可採。
  4.關於告訴人究竟積欠被告柳李杰何債務，債務金額為何，被
    告柳李杰初於警詢及偵查中全然否認與告訴人間有何債務糾
    紛（見偵卷第10頁至第12頁、第71頁、第71頁），嗣於本院
    準備程序辯稱告訴人利用其帳號簽賭輸錢30萬元云云（見本
    院100 年度審訴字第469 號卷第21頁背面），其所辯前後有
    所不一，然反觀告訴人迭於警詢及偵查中均一再指稱僅積欠
    被告柳李杰14萬2,500 元，其所證前後相符一致，而本件被
    告與告訴人和解之金額為16萬6,800 元，幾近被告所取得30
    萬元扣除告訴人所陳稱之賭債金額，足認告訴人此部分所證
    為可採，是告訴人積欠被告之債務確為賭債14萬2,500 元無
    誤。
  5.按以自己共同犯罪之意思，參與實施犯罪構成要件以外之行
    為，或以自己共同犯罪之意思，事先同謀，而由其中一部分
    人實施犯罪之行為者，均為共同正犯（司法院大法官會議著
    有釋字第109 號解釋）。次按共同正犯之意思聯絡，不限於
    事前有所協議，其於行為當時，基於相互之認識，以共同犯
    罪之意思參與者，亦無礙於共同正犯之成立（最高法院73年
    度台上字第1886號判例意旨參照）。且共同正犯之意思聯絡
    原不以數人間直接發生者為限，即有間接之聯絡者，亦包括
    在內；如甲分別邀約乙、丙犯罪，雖乙、丙間彼此並無直接
    之聯絡，亦無礙於其為共同正犯之成立（最高法院77年年台
    上字第2135號判例意旨參照），被告洪子賢於99年1 月12日
    在華中橋下共同出手毆打告訴人，業經告訴人於偵查中結證
    稱：當天被告洪子賢用木棍打伊腳及手等語明確（見偵卷第
    78頁），另被告洪子賢與被告柳李杰共同前往證人張柯明之
    店內索討金錢，進而在登記簿上簽收等情，業據證人張柯明
    於偵查中結證稱：1 月12日被告洪子賢沒有帶眼鏡，是叫阿
    猴之人拿走伊開的支票並在伊筆記本上簽「洪子賢」的名字
    ，當天被告洪子賢有在場等語（見偵卷第77頁）及證人張家
    郁於偵查中結證稱：伊父親跟被告柳李杰的朋友說要那個朋
    友來收錢，被告柳李杰的朋友打電話叫那個朋友過來，當時
    伊看到被告洪子賢在外面走來走去，當時伊不知道他就是被
    告洪子賢，也不知道就是被告柳李杰口中的那個朋友，後來
    被告柳李杰的朋友打電話，要他的朋友過來，之後沒多久，
    被告洪子賢就從店外進來，進來的時候就很兇說要跟告訴人
    要錢等語屬實（見偵卷第107 頁），被告洪子賢於100 年1
    月12日即已出現在華中橋下共同傷害、妨害告訴人之行動自
    由，繼而共同前往證人張柯明所經營之店內索討金錢，可認
    被告洪子賢係基於相互之認識，以自己共同犯罪之意思參與
    犯罪，應成立共同正犯。被告洪子賢上開所辯，為卸責之詞
    ，尚難採信。
  (三)綜上各節，本件被告柳李杰、洪子賢上開犯行，洵堪認定，
    本件事證已臻明確，各應予依法論科。
三、論罪科刑之理由：
  (一)犯罪事實一部分：
  1.按刑法第268 條圖利供給賭博場所罪，本不以其場所為公眾
    得出入者為要件，而所謂之「賭博場所」，只要有一定之所
    在可供人賭博財物即可，非謂須有可供人前往之一定空間場
    地始足為之。且以現今科技之精進，電話、傳真、網路均可
    為傳達賭博訊息之工具，例如主觀上有營利意圖而提供網址
    供人賭博財物者，亦屬提供賭博場所之一種（最高法院94年
    度台非字第108 號判決意旨參照）。所稱「聚眾賭博」，係
    指聚集不特定人參與賭博之行為，且縱未於現實上同時糾集
    多數人於同一處所，而係聚集眾人之財物進行賭博者，例如
    職棒網路簽賭、六合彩組頭以電話、傳真之方式供人簽賭之
    行為，亦屬之。核被告柳李杰就犯罪事實欄(一)所為，係犯刑
    法第268 條之意圖營利供給賭博場所及意圖營利聚眾賭博罪
    。
  2.被告柳李杰與綽號「偉成」之成年男子就上開犯行間，有犯
    意聯絡及行為分擔，應論以共同正犯。
  3.又刑事法若干犯罪行為態樣，本質上原具有反覆、延續實行
    之特徵，立法時既予特別歸類，定為犯罪構成要件之行為要
    素，則行為人基於概括之犯意，在密切接近之一定時、地持
    續實行之複次行為，倘依社會通念，於客觀上認為符合一個
    反覆、延續性之行為觀念者，於刑法評價上，即應僅成立一
    罪。學理上所稱「集合犯」之職業性、營業性或收集性等具
    有重複特質之犯罪均屬之，例如經營、從事業務、收集、販
    賣、製造、散布等行為概念者是（最高法院95年度台上字第
    1079號判決參照）。是被告柳李杰經營簽賭網站，意圖營利
    供給賭博場所及聚眾賭博，本質上即含有反覆實施性質，應
    論以集合犯之實質上一罪。
  4.再被告柳李杰所犯意圖營利供給賭博場所及聚眾賭博罪間，
    係一行為同時觸犯上開二罪名之想像競合犯，應依刑法第55
    條前段之規定，從情節較重之意圖營利聚眾賭博罪處斷。
  (二)犯罪事實二、三部分：
  1.按刑法第304 條第1 項以強暴、脅迫使人行無義務之事或妨
    害人行使權利之強制罪，其所謂脅迫，與刑法第305 條以加
    害生命、身體、自由、名譽、財產之事，恐嚇他人致生危害
    於安全之恐嚇危害安全罪之所謂恐嚇，均係以使人心生畏怖
    為目的，其行為本質並無不同，從而行為人以使被害人行無
    義務之事或妨害被害人行使權利為目的，而以加害被害人之
    生命、身體、自由、名譽、財產之事，恐嚇被害人，致生危
    害於安全者，該恐嚇行為應包含在脅迫行為之觀念之內，如
    已該當刑法第304 條第1 項之要件時，只能論以該條之強制
    罪，不能再論以刑法第305 條之危害安全罪。又按刑法第30
    2 條第1 項之妨害自由罪與同法第304 條第1 項之強制罪，
    均以強暴或脅迫為手段，其罪質本屬相同，至其所保護之法
    益，固均為被害人之自由，惟前者重在保護個人之行動自由
    ；後者重在保護個人之意思自由。故行為人在妨害自由行為
    繼續中，如對被害人以強暴、脅迫使人行無義務之事或妨害
    人行使權利，此強制部分行為自屬包含於妨害行動自由之同
    一意念之中，縱其所為，合於刑法第304 條強制罪之情形，
    仍應視為剝奪行動自由之部分行為，應逕依第302 條第1 項
    論罪，並無適用第304 條第1 項規定之餘地（最高法院89年
    度台上字第6193號、90年度台上字第5409號、第5441號判決
    要旨參照）。於99年1 月11日，被告柳李杰及其他真實姓名
    年籍均不詳之成年男子在車上，1 名男子從左側壓制告訴人
    ，並自告訴人褲內取出行動電話，以此強暴方式，妨害告訴
    人行使權利，告訴人央求讓其離去，惟被告柳李杰等人並向
    張正憲恫稱：「你死定了！昨天叫你拿錢出來，都沒有拿出
    來，我們不會再被你騙了，現在要帶你去汽車旅館，要做好
    心理準備，叫你家人來，否則要給你難看！」等語，並喝命
    告訴人不得離去。另於同年月12日，告訴人搭上喜美休旅車
    後，被告柳李杰搜刮告訴人身上現金4 萬8,000 元及行動電
    話，以此強暴方式，妨害告訴人行使其權利，坐於副駕駛座
    之男子則以加害生命、身體之事，向張正憲恫稱：「你死定
    了！我們老大出門了！」等語，繼於臺北市萬華區之華中橋
    下，被告柳李杰及洪子賢均在場，並由另名男子揚言要處置
    張正憲並恐嚇危害告訴人之生命，均係在妨害告訴人自由行
    為繼續中，雖合於刑法第305 條之恐嚇危害安全罪、第304
    條之強制罪，依上說明，仍應逕依第302 條第1 項論罪。故
    核被告柳李杰於犯罪事實二部分所為，係犯刑法第302 條第
    1 項之妨害自由罪；被告柳李杰、洪子賢於犯罪事實三部分
    ，均係犯刑法第302 條第1 項之妨害自由罪。檢察官認被告
    等應另成立刑法第304 條之強制罪，容有誤會，附此敘明。
  2.次按本票、支票為設權證券，其權利之發生必須作成證券；
    本票亦屬有價證券，其權利之行使或處分必須占有該證券。
    是本票、支票權利之發生、行使及處分既與證券之作成或占
    有具有不可分離之關係，自亦具有「物」之性質，而得為竊
    盜罪（刑法第320 條第1 項）、詐欺取財罪（刑法第339 條
    第1 項）、強盜取財罪（刑法第328 條第1 項）或恐嚇取財
    罪（刑法第346 條第1 項）等犯罪之客體，非僅單純之權利
    或財產上之利益；本票、支票為有體物，並為有價證券，有
    經濟價值，以恐嚇方法使被害人簽發交付本票，即屬恐嚇取
    財既遂，至被害人嗣後得否依票據法第14條規定對被告等為
    惡意之抗辯，係屬另事，於犯罪之既遂要無影響（最高法院
    89年度台上字第3724號、86年度台上字第2056號判決意旨可
    資參照）。再按刑法第346 條第1 項所謂之恐嚇取財，係指
    以恐嚇之方法，迫使被害人將本人或第3 人之物交付而言，
    而同法第302 條第1 項之罪所稱之非法方法，已包括強暴、
    脅迫或恐嚇等一切不法手段在內，且該罪既係以私行拘禁為
    其非法剝奪人行動自由之例示，在性質上自須被害人行動自
    由被剝奪「已持續相當之時間」，始足當之，如行為人係基
    於恐嚇取財之單一犯罪目的，而以恐嚇之手段脅迫被害人將
    其本人或第3 人之物交付，否則不讓離去，縱被害人於將其
    物交付之前，因畏懼不敢離去，致其行動自由僅遭受「短瞬
    」影響，並無持續相當時間遭受剝奪者。乃屬於上開恐嚇取
    財行為之當然結果，應僅論以刑法第346 條第1 項之罪，無
    另成立刑法第302 條第1 項之罪之餘地（最高法院89年度台
    上字第906 號判決意旨參照）；又刑法第302 條第1 項所謂
    以非法方法剝奪人之行動自由，係指以私禁外之非法方法，
    妨害其行動自由而言，若將被害人拘禁於一定處所，「繼續
    較久之時間」，而剝奪其行動自由，始屬私行拘禁之行為（
    最高法院99年度台上字第2336號判決意旨參照）。末按刑法
    上關於財產上犯罪，所定意圖為自己或第三人不法之所有之
    意思條件，即所稱之「不法所有之意圖」，指欠缺適法權源
    ，仍圖將財物移入自己實力支配管領下，得為使用、收益或
    處分之情形而言。查本件被告柳李杰於99年1 月10日、11日
    ，與真實姓名年籍均不詳之成年人共同基於意圖為自己不法
    所有之犯意聯絡，分別以上述恐嚇、強暴等非法方式逼迫告
    訴人交付金錢，另於99年1 月12日，被告柳李杰與洪子賢共
    同基於意圖為自己不法所有之犯意聯絡，分別以對告訴人上
    述恐嚇、強暴等非法方式妨害自由，進而逼迫證人張柯明交
    付具有經濟價值之支票，均係以上述非法方式剝奪告訴人之
    行動自由數小時之久，核告訴人之行動自由被剝奪已「持續
    相當之時間」，其行動自由非僅遭受「短瞬」之影響，應已
    另構成妨害自由罪，然告訴人遭剝奪行動自由而未能離去上
    開處所之時間，未達半日以上之更久時間，尚難謂「繼續較
    久之時間」，而非屬私行拘禁之行為。核被告柳李杰犯罪事
    實二部分所為，係犯刑法第346 條第1 項之恐嚇取財罪及同
    法第302 條第1 項之剝奪他人行動自由罪；被告柳李杰、洪
    子賢關於犯罪事實三部分，則均係犯刑法第346 條第1 項之
    恐嚇取財罪及同法第302 條第1 項之剝奪他人行動自由罪。
    又被告柳李杰就犯罪事實二部分，係以接續之意思，於密接
    時間、地點，以相同方法而對告訴人犯恐嚇取財罪，為接續
    犯，屬實質上一罪。
  3.被告柳李杰就犯罪事實二部分，係欲向告訴人取財物，而同
    時觸犯妨害自由、恐嚇取財等2 罪，屬1 行為觸犯數罪名之
    異種想像競合犯，應依刑法第55條規定，從較重之恐嚇取財
    罪處斷。檢察官認被告等此部分所犯妨害自由及恐嚇取財等
    罪，應予分論併罰，容有誤會，併此敘明。
  4.被告柳李杰就犯罪事實二部分、被告柳李杰、洪子賢就犯罪
    事實三部分之犯行，分別與其他真實姓名年籍均不詳之成年
    男子具有犯意聯絡及行為分擔，各應論以共同正犯。
  (三)被告柳李杰、洪子賢就犯罪事實三部分，係於99年1 月12日
    分別對告訴人為妨害自由及證人張柯明為恐嚇取財之犯行，
    犯意各別，行為互殊，應予分論併罰；被告柳李杰上開2 罪
    與意圖營利聚眾賭博罪、犯罪事實二之恐嚇取財罪，犯意各
    別，行為互殊，亦應予分論併罰之。
  (四)爰審酌被告等：(1)被告柳李杰與偉成共同經營職業運動簽賭
    網站，供人簽賭財物，從中獲取不法利益，破壞社會善良風
    氣，助長他人僥倖心理；(2)被告柳李杰、洪子賢正值青壯，
    貪慾圖利，不思以合法途徑催討債務，動輒以非法暴力之方
    式妨害他人行使權利並限制告訴人行動自由，透過恐嚇方式
    獲取不法利益；(3)始終否認犯行，然於本院審理中與告訴人
    成立和解，有和解書及所附支票各1 紙在卷可憑（見本院卷
    第23頁）等一切情狀，爰分別量處如主文所示之刑，並各合
    併定其應執行之刑。蒞庭檢察官於審理中就被告2 人所犯之
    妨害自由及恐嚇取財部分固當庭具體求處各為有期徒刑4 月
    、7 月，然經本院審酌上情，認上開刑度尚不足收儆懲之效
    ，附此敘明。
貳、公訴不受理部分：
一、公訴意旨另以：於99年1 月12日，被告柳李杰、洪子賢及其
    他真實姓名年籍均不詳之成年男子共10人，共同基於傷害、
    之犯意聯絡，在臺北市萬華區之華中橋下，在場另名男子揚
    言要處置告訴人並給他死，該名質問告訴人之男子先以拳頭
    毆打張正憲臉部，被告洪子賢及其他8 名不詳男子旋分持木
    棍、甩棍、石頭毆打告訴人四肢、身體及頭部多處，使告訴
    人受有頭部外傷、上背及四肢多處挫傷等傷害，因認被告柳
    李杰、洪子賢另涉犯刑法第277 條第1 項之普通傷害罪嫌等
    語。
二、按告訴乃論之罪，告訴人於第一審辯論終結前，得撤回告訴
    ；告訴經撤回者，法院應諭知不受理之判決，刑事訴訟法第
    238 條第1 項及第303 條第3 款參照。本件被告柳李杰、洪
    子賢所涉犯之普通傷害罪，依刑法第287 條之規定，須告訴
    乃論。茲告訴人已於100 年9 月26日具狀向本院撤回告訴，
    並有聲明撤回告訴狀1 份在卷足憑（見本院卷第25頁至第26
    頁）。是依前開法條規定，就被告柳李杰、洪子賢被訴普通
    傷害部分，均應為不受理之諭知。
、本件選任辯護人經合法通知無正當理由不到庭，因非強制辯
    護案件，爰不待其辯論逕行判決。
肆、據上論斷，應依刑事訴訟法第299 條第1 項前段、第303 第
    3 款，刑法第268 條第1 項、第302 條第1 項、第346 條第
    1 項、第28條、第55條、第51條第5 款，刑法施行法第1 條
    之1 ，判決如主文。
本案經檢察官許恭仁到庭執行職務。
中    華    民    國   100    年    11    月    16    日
                  刑事第八庭審判長法  官  楊秀枝
                                  法  官  邰婉玲
                                  法  官  黃怡瑜
以上正本證明與原本無異。
如不服本判決應於收受送達後 10 日內向本院提出上訴書狀，並
應敘述具體理由。其未敘述上訴理由者，應於上訴期間屆滿後
20 日內向本院補提理由書 (均須按他造當事人之人數附繕本 )
「切勿逕送上級法院」。
                                  書記官  傅國軒
中    華    民    國   100    年    11    月    17    日
附錄本案論罪科刑法條全文：
刑法第268條
意圖營利，供給賭博場所或聚眾賭博者，處3 年以下有期徒刑，
得併科3 千元以下罰金。
刑法第302條
私行拘禁或以其他非法方法，剝奪人之行動自由者，處5 年以下
有期徒刑、拘役或3 百元以下罰金。
因而致人於死者，處無期徒刑或7 年以上有期徒刑，致重傷者，
處3 年以上10年以下有期徒刑。
第 1 項之未遂犯罰之。
刑法第346條
意圖為自己或第三人不法之所有，以恐嚇使人將本人或第三人之
物交付者，處6 月以上5 年以下有期徒刑，得併科1 千元以下罰
金。
以前項方法得財產上不法之利益，或使第三人得之者，亦同。
前二項之未遂犯罰之。